臺灣嘉義地方法院民事判決　　　　　　100年度家訴字第172號
原　　　告　台新國際商業銀行股份有限公司
法定代理人　蔡榮棟
訴訟代理人　曾天邦
被　　　告　陳嘉勇
被　　　告　王麗嫣
上列當事人間請求宣告夫妻分別財產制事件，於民國100 年10月
25日言詞辯論終結，本院判決如下：
    主  文
被告陳嘉勇與被告王麗嫣間之夫妻財產應改用分別財產制。
訴訟費用由被告負擔。
    事  實
甲、原告方面：
壹、聲明：如主文所示。
貳、陳述：
    被告陳嘉勇積欠原告本金新台幣（下同）499,945 元，及自
    民國95年06月26日起至95年07月25日止按年息百分之18.25
    計算之利息，暨自民國95年07月26日起至清償日止按年息百
    分之20計算之利息，迄今尚未清償。期間迭經原告數次催討
    ，惟被告陳嘉勇均置之不理，迄未償還上開債務。原告向鈞
    院聲請對被告陳嘉勇強制執行，惟經執行無效，而換發鈞院
    100 年度司執字第20815 號債權憑證。原告並向國稅局調閱
    被告陳嘉勇之最新年度財產所得資料，發現其名下亦無財產
    可供執行受償。再查，被告陳嘉勇與被告王麗嫣二人之婚姻
    關係仍存在，且被告二人亦未向法院聲請辦理夫妻分別財產
    契約登記。為此，原告爰依民法第1011條之規定，訴請鈞院
    將被告陳嘉勇與其妻即被告王麗嫣之夫妻法定財產制，宣告
    改用分別財產制。
三、證據：提出本院00年度司執字第20815 號債權憑證影本、財
    政部高雄市國稅局被告陳嘉勇之財產歸屬資料清單暨99年度
    綜合所得稅各類所得資料清單及被告陳嘉勇戶籍謄本等資料
    。
乙、被告方面：
壹、被告陳嘉勇部分：
一、聲明：同意原告請求。
二、陳述：
    被告有想要還錢，但是也要考量被告的能力，被告現在沒有
    工作，也沒有收入。
三、證據：被告陳嘉勇未提出證據資料。
貳、被告王麗嫣部分：
一、聲明：同意原告請求。
二、陳述：
    被告不知道要怎麼講。房子是被告自己買的，購屋的錢是被
    告標會拿來買的，房子現在也有貸款。
三、證據：被告王麗嫣未提出證據資料。
    理  由
一、按夫妻未以契約訂立夫妻財產制者，除民法另有規定外，以
    法定財產制，為其夫妻財產制，民法第1005條定有明文。又
    按，民法第1011條規定：「債權人對於夫妻一方之財產已為
    扣押，而未得受清償時，法院因債權人之聲請，得宣告改用
    分別財產制。」，而所謂未得受清償，包括全無可扣押之物
    或所扣押之物數量不足，及所扣押之財產不足清償該為扣押
    之債權人債權等情形（最高法院89年度台上字第854 號民事
    判決意旨參照）。
二、經查，本件原告所主張之上揭事實，業據原告提出本院00年
    度司執字第20815 號債權憑證影本、財政部高雄市國稅局被
    告陳嘉勇之財產歸屬資料清單暨99年度綜合所得稅各類所得
    資料清單及被告陳嘉勇戶籍謄本等資料為證，且查被告二人
    亦均同意原告之請求。又按，被告陳嘉勇、王麗嫣二人婚後
    未以契約訂立夫妻財產制，應以法定財產制為夫妻財產制。
    現因被告陳嘉勇無財產可供原告執行受償，揆諸前揭規定之
    意旨，原告自得聲請法院宣告被告陳嘉勇、王麗嫣二人間之
    夫妻法定財產制，應改為分別財產制。從而，原告依據上揭
    民法第1011條之規定，訴請本院將被告陳嘉勇與被告王麗嫣
    二人間之夫妻法定財產制，宣告改為分別財產制，屬有理由
    ，應予准許。
三、據上論斷，本件原告之訴為有理由，依民事訴訟法第85條第
    1 項前段，判決如主文。
中    華    民    國   100    年    10    月    31    日
                  家事庭法  官  呂仲玉
以上正本係照原本作成。
如對本判決上訴，須於判決送達後20日內向本院提出上訴狀。如
委任律師提起上訴者，應一併繳納上訴審裁判費。
中    華    民    國   100    年    10    月    31    日
                        書記官  駱大勝